臺灣雲林地方法院刑事判決
110年度交訴字第75號
公  訴  人  臺灣雲林地方檢察署檢察官 
被      告  賴家瑋


上列被告因公共危險等案件，經檢察官提起公訴（110年度偵字
第2433號），被告於審判程序就被訴事實為有罪之陳述，經本院
合議庭裁定由受命法官獨任行簡式審判程序，判決如下：
    主  文
賴家瑋犯過失傷害罪，處有期徒刑參月，如易科罰金，以新臺幣
壹仟元折算壹日；又犯肇事致人傷害逃逸罪，處有期徒刑陸月，
如易科罰金，以新臺幣壹仟元折算壹日。應執行有期徒刑捌月，
如易科罰金，以新臺幣壹仟元折算壹日。
    事  實
一、賴家瑋於民國110年2月3日18時19分許，騎乘車牌號碼000-0
    000號普通重型機車，沿雲林縣斗六市成功路由西往東方向
    行駛，行經雲林縣斗六市成功路與三民路口時，本應注意車
    輛行駛時，駕駛人應注意車前狀況，並隨時採取必要之安全
    措施，且車輛行駛至交岔路口，其行進應遵守燈光號誌之指
    揮，其行進方向設有閃光黃燈，車輛應減速接近，注意安全
    ，小心通過，而依當時天候晴、夜間有照明、柏油路面乾燥
    、無缺陷、無障礙物且視距良好，並無不能注意之情事，竟
    疏未減速貿然通過上開路口，適有許清標騎乘腳踏自行車沿
    雲林縣斗六市三民路由南往北方向行駛至上開路口，許清標
    亦疏未注意遵守其行進方向閃光紅燈之指揮（車輛應減速接
    近，先停止於交岔路口前，讓幹道車優先通行後認為安全時
    ，方得續行），即貿然前行通過路口，雙方閃避不及而發生
    碰撞，致許清標人車倒地後，因而受有左側股骨骨折之傷害
    。賴家瑋明其駕駛動力交通工具肇事致人受傷，竟未對傷者
    施以必要之救護或向警察機關報告，亦未留下姓名年籍或聯
    絡方式等資料，即基於肇事逃逸之犯意，隨即騎車離開現場
    。嗣經警循線調閱周遭監視器影像，始查悉上情。
二、案經許清標訴由雲林縣警察局斗六分局報告臺灣雲林地方檢
    察署檢察官偵查起訴。
    理  由
一、程序方面：
    本案被告賴家瑋所犯之罪，非死刑、無期徒刑、最輕本刑為
    3年以上有期徒刑之罪，或高等法院管轄第一審之案件，被
    告於準備程序中，就前揭被訴事實為有罪之陳述，經告以簡
    式審判程序之旨，並聽取被告與公訴人之意見後，本院爰依
    刑事訴訟法第273條之1第1項規定，裁定本案行簡式審判程
    序。
二、認定犯罪事實之證據及理由：
  ㈠上開犯罪事實，業據被告於本院審理中均坦承不諱（本院卷
    第175頁），核與證人即告訴人許清標於警詢及偵訊中之指
    述大致相符（偵卷第19至22、99至100、101頁），復有雲林
    縣警察局斗六分局交通小隊110年2月3日警員職務報告、告
    訴人許清標之國立成功大學醫學院附設醫院斗六分院診斷證
    明書、雲林縣警察局斗六分局道路交通事故現場圖、道路交
    通事故調查報告表㈠及㈡、雲林縣警察局斗六分局交通小隊道
    路交通事故肇事人自首情形紀錄表、雲林縣警察局斗六分局
    交通小隊疑似道路交通事故肇事逃逸追查表、雲林縣○○○道
    路○○○○○○○○○○○○○○號碼000-0000號重型機車之車輛詳細資料
    報表、證號查詢機車駕駛人資料、交通部公路總局嘉義區監
    理所110年7月12日嘉監鑑字第1100078936號函暨嘉雲區車輛
    行車事故鑑定會鑑定意見書、本院準備、審理程序勘驗筆錄
    及截圖各1份、現場店家監視器及路口監視器及翻拍照片共6
    張、現場及車損照片共26張（偵卷第11、25、27至57、59至
    63、69、73至79、109至112頁，本院卷第54至56、63至75、
    119至161頁），是認被告上開任意性自白，核與事實相符，
    足堪採信。
  ㈡按車輛行駛時，駕駛人應注意車前狀況，並隨時採取必要之
    安全措施；車輛行駛至交岔路口，其行進應遵守燈光號誌之
    指示，道路交通安全規則第94條第3項、第102條第1項第1款
    分別定有明文。又閃光黃燈表示「警告」，車輛應減速接近
    ，注意安全，小心通過，道路交通標誌標線號誌設置規則第
    211條第1項第1款亦有明文。被告騎乘機車行至本案設有閃
    光黃燈之交岔路口時，依上開規定本負有注意之義務，而依
    當時客觀情形，天候晴，夜間有照明，柏油路面乾燥無缺陷
    ，無障礙物，且視距良好，無不能注意之情事，竟疏於注意
    減速接近，注意安全，小心通過，貿然前行通過路口，其駕
    駛行為應有過失。告訴人於本件事故發生時，雖亦有未注意
    遵守行經閃光紅燈號誌路口，未暫停讓幹線道車先行之過失
    ，惟告訴人就本件事故之發生與有過失，未能據此解免被告
    疏失之責。本件車禍事故於偵查中經送鑑定結果亦認為：許
    清標騎乘腳踏自行車，夜間行經閃光紅燈號誌交岔路口，支
    線道車未暫停讓幹線道車先行，為肇事主因；賴家瑋駕駛普
    通重型機車，夜間行經閃光黃燈號誌交岔路口，未減速接近
    ，注意安全，小心通過，為肇事次因，有交通部公路總局嘉
    義區監理所110年7月12日嘉監鑑字第1100078936號函暨嘉雲
    區車輛行車事故鑑定會鑑定意見書1份在卷可佐（偵卷第109
    至112頁）。告訴人因本件車禍而受有左側股骨骨折之傷害
    ，業如前述，被告過失駕車肇事行為，與告訴人所受傷害間
    ，自具有相當因果關係。
  ㈢經本院勘驗監視器錄影檔案，勘驗結果為：①CH03：播放時間
    00：00：33許，被告機車經過告訴人車前輪，告訴人腳踏車
    被一股力量帶得往被告移動方向偏移，瞬間腳踏車轉成東西
    向、往左倒地，告訴人腳踏車旁邊無其他車輛。被告機車從
    廂型車旁經過，從被告行駛的畫面來看，被告的車速很快，
    並沒有在交岔路口減速小心通過。②CH06：播放時間00：00
    ：34時，被告機車從分割視窗CH6左方進入畫面，往右偏行
    至道路邊線旁，再調整方向往道路中央騎駛。③CH01：播放
    時間00：00：35時，屋內的人（就是下述身穿藍衣之男子）
    站起看向屋外；CH02：播放時間00：00：39時，身穿藍衣之
    男子走出來查看，看向被告騎機車離開的方向。有本院勘驗
    筆錄及勘驗截圖在卷可按（本院卷第174至175、133至161頁
    ）。被告撞擊後，告訴人腳踏車從原本的南北方向，轉成東
    西方向摔倒在地，可知撞擊力道非輕，且被告也有偏行至道
    路邊線再往道路中央騎乘之動作，加上路旁屋內的人被驚動
    快步至屋外查看，應是聽聞車輛撞擊倒地之聲響所致，被告
    也自承車子有搖晃且經過後有回頭看（本院卷第33、106、1
    10頁），被告自均難諉為不知有交通事故，綜合上開客觀事
    證，足認被告於騎乘機車之過程中，明知發生上開交通事故
    ，竟未停下機車確認告訴人所受傷勢情形、施以救護措施或
    報警，亦未等候執法人員到場處理或留下聯繫方式，即逕置
    告訴人不顧，騎乘機車離開現場，足認被告主觀上顯有肇事
    逃逸之認識與決意，客觀上亦有逃離事故現場之行為至明。
  ㈣綜上，被告所犯過失傷害及肇事逃逸之犯行已事證明確，其
    犯行均堪認定，應依法論科。
三、論罪科刑：　　
  ㈠按行為後法律有變更者，適用行為時之法律。但行為後之法
    律有利於行為人者，適用最有利於行為人之法律，刑法第2
    條第1項定有明文。查被告行為後，刑法第185條之4於民國1
    10年5月28日經總統公布修正，並自110年5月30日起生效。
    修正前刑法第185條之4規定：「駕駛動力交通工具肇事，致
    人死傷而逃逸者，處1年以上7年以下有期徒刑」，修正後則
    規定：「駕駛動力交通工具發生交通事故，致人傷害而逃逸
    者，處6月以上5年以下有期徒刑；致人於死或重傷而逃逸者
    ，處1年以上7年以下有期徒刑。犯前項之罪，駕駛人於發生
    交通事故致人死傷係無過失者，減輕或免除其刑」。經新舊
    法比較結果，於駕駛動力交通工具發生交通事故，致人傷害
    而逃逸，且駕駛人於發生交通事故係有過失之情形，修正後
    之規定降低有期徒刑之上限及下限，較有利於被告，依刑法
    第2條第1項後段，應適用修正後之規定。
  ㈡核被告所為，係分別犯刑法第284條前段之過失傷害罪及現行
    刑法第185條之4之犯肇事致人傷害逃逸罪。
　㈢被告所犯上開2罪，犯意各別，行為互殊，應分論併罰。　
  ㈣爰審酌被告駕駛車輛上路，且未能小心謹慎以維自身及其他
    用路人之安全，輕忽行車規則，於駕車之際過失肇事，致告
    訴人受傷，嗣竟未施以必要救助即逕自逃逸，違反救護義務
    ，所為實不足取，又被告犯後於審理時坦承犯行，與告訴人
    因調解金額未能達成共識，未能與告訴人和解成立以賠償其
    損害，及告訴人所受傷勢為左側股骨骨折，本件事故被告為
    肇事次因，告訴人為肇事主因，兼衡被告無前科之素行，及
    被告於本院自陳教育程度高職畢業、家中有母親、哥哥、未
    婚、無子女，以洗車為工作，月收入約新臺幣1萬元，輕度
    智能障礙（身心障礙手冊影本附卷，104年3月後未重新鑑定
    ，本院卷第77頁）等情狀，分別量處如主文所示之刑，並定
    其應執行刑暨均諭知易科罰金之折算標準。
據上論斷，應依刑事訴訟法第273條之1第1項、第299條第1項前
段，刑法第2條第1項後段、第284條前段、第185條之4第1項前段
、第41條第1項前段、第8項、第51條第5款，刑法施行法第1條之
1第1項，判決如主文。
本案經檢察官林柏宇提起公訴，檢察官顏鸝靚到庭執行職務。
中　　華　　民　　國　　111 　年　　2 　　月　　23　　日
                  刑事第五庭  法  官  張恂嘉
以上正本證明與原本無異。
如不服本判決應於收受判決後20日內向本院提出上訴書狀，並應
敘述具體理由；其未敘述上訴理由者，應於上訴期間屆滿後20 
日內向本院補提理由書（均須按他造當事人之人數附繕本）。「
切勿逕送上級法院」。
告訴人或被害人如對於本判決不服者，應具備理由請求檢察官上
訴，其上訴期間之計算係以檢察官收受判決正本之日期為準。
                              書記官  洪青霜
中　　華　　民　　國　　111 　年　　2 　　月　　23　　日
附錄本判決論罪科刑法條全文：
中華民國刑法第284條
因過失傷害人者，處一年以下有期徒刑、拘役或十萬元以下罰金
；致重傷者，處三年以下有期徒刑、拘役或三十萬元以下罰金。
中華民國刑法第185條之4
駕駛動力交通工具發生交通事故，致人傷害而逃逸者，處六月以
上五年以下有期徒刑；致人於死或重傷而逃逸者，處一年以上七
年以下有期徒刑。
犯前項之罪，駕駛人於發生交通事故致人死傷係無過失者，減輕
或免除其刑。